【裁判字號】    97,交聲,99
【裁判日期】    970625
【裁判案由】    違反道路交通管理處罰條例聲明異議
【裁判全文】
臺灣苗栗地方法院交通事件裁定          97年度交聲字第99號
原處分機關  交通部公路總局新竹區監理所苗栗監理站
異  議  人
即受處分人  新鋒通運有限公司
代  表  人  甲○○
上列異議人即受處分人因違反道路交通管理處罰條例案件，對於
交通部公路總局新竹區監理所苗栗監理站中華民國97年5月16日
所為竹監苗字第裁54－E00000000號處分，聲明異議，本院裁定
如下：
    主  文
原處分撤銷。
新鋒通運有限公司汽車所有人，於汽車裝載時，裝載整體物品有
超重而未請領臨時通行證，處罰鍰新臺幣肆仟伍佰元，並記汽車
違規紀錄壹次。
    理  由
一、按道路交通管理處罰條例第29條第1 項第2 款規定：汽車裝
    載整體物品超重，而未請領臨時通行證者，處汽車所有人新
    臺幣（下同）3,000 元以上9,000 元以下罰鍰，並責令改正
    或禁止通行。又同條第2 項規定：汽車裝載，違反前項第1
    款至第4 款規定者，並記汽車違規紀錄1 次。
二、原處分意旨略以：異議人即受處分人新鋒通運有限公司所有
    車牌號碼5K-852號營業貨運曳引車，於民國97年3月13日14
    時20分許，行經台15線北上70公里處，為警查獲「載運碎石
    機，會同司機過磅總重49.89公噸，核重35公噸，超重14.89
    公噸，載運整體物品未申領臨時通行證」違規，異議人於到
    案期限內申訴表示不服，交通部公路總局新竹區監理所苗栗
    監理站向原舉發單位調查結果，認定行照總聯結重量核重35
    公噸，超載14.89公噸，爰依道路交通管理處罰條例第29條
    之2第3項規定，裁處罰鍰4萬元。
三、異議人聲明異議意旨略以：本件所載運之碎石機不容分割，
    應為道路交通管理處罰條例第29條第1項第2款之整體物，原
    處分以道路交通管理處罰條例第29條之2第3項處罰顯有未洽
    ，縱認上述二條文有競合關係，則前條規定較有利於異議人
    ，應適前條規定處分等語。
四、經查：
（一）異議人所屬之駕駛劉淼雄於97年3月13日14時20許，駕駛
      車牌號碼5K-852號營業貨運曳引車，行經台15線北上70公
      里處，為警查獲「載運碎石機，會同司機過磅總重49.89
      公噸，核重35公噸，超重14.89公噸，載運整體物品未申
      領臨時通行證」違規之事實，業據異議人自承在卷，並有
      新竹縣警察局竹縣警交字第E00000000號舉發違反道路交
      通管理事件通知單1紙附卷可按，此部分事實洵堪認定。
（二）查本件車牌號碼5K-852號違規車輛及其駕駛人劉淼雄固有
      異議人向交通部公路總局新竹區監理所苗栗監理站請領貨
      車裝載整體（超長、超寬、超高、超重）物品通行證申請
      書，惟其申請裝載之物體品名為挖土機，非本件舉發時所
      裝載之碎石機，有交通部公路總局新竹區監理所苗栗監理
      站97年6月3日竹監苗字第0970004696號函附之申請書1份
      可稽。且所謂「請領」臨時通行證，意為「經申請並已領
      取」，非指「已申請尚未領取」，係因無法得知主管機關
      是否核可，若以後者釋意而於路上通行，則未免有「先斬
      後奏」之疑義，有卷附新竹縣政府警察局97年4月28日竹
      縣警交字第0973004835號函可憑。
（三）按汽車裝載貨物應依照其核定之總重量載運，若裝載貨物
      超重，影響行車安全，自應加以處罰，道路交通管理處罰
      條例第29條之2第1項定有明文，但裝載之物若為整體物品
      時，又超過汽車經核定得裝載之總重量時，該物品既不能
      分割裝載，自應例外在考慮行車安全之條件下准其裝載，
      故要求其裝載整體物品超重時應請領臨時通行證，此參見
      同條例第29 條第1項第2款規定：「裝載整體物品有超重
      、超長、超寬、超高，而未請領臨時通行證，或未懸掛危
      險標識」自明。再者，同條例第29條第1項第1款係規定：
      「裝載貨物超過規定之長度、寬度、高度者」，與前揭同
      條項第2款之間，其第1款係指一般貨物（即整體物除外）
      而言，並未處罰「超重」之情形，若有超重，自應依同條
      例第29條之2第1項、第3項規定加以處罰；反之，該第2款
      對於「整體物品」之「超重」既已處罰，自無再適用同條
      例第29條之2第1項、第3項規定之理。相較之下，足認該
      條例第29條之2第1項係對於汽車載運超重之一般規定，而
      第29條第1項第2款係針對裝載整體物品超重之特別規定。
（四）本件異議人所有之車牌號碼5K-852號營業貨運曳引車所載
      運之物為碎石機，係不可分割之整體物，且裝載後車重已
      超過核重14.89公噸，復未請領通行證，業如前述，揆諸
      上開說明，自應依該條例第29條第1項第2款、第2項之規
      定處罰，而非依同條例第29條之2第3項之規定處罰甚明，
      此部分原處分機關未予詳查，遽依上開條例第29條之2第3
      項規定予以裁罰，尚有未洽，應認本件異議人之異議為有
      理由，自應由本院依道路交通案件處理辦法第20條前段之
      規定撤銷原處分，並依道路交通管理處罰條例第29條第1
      項第2款、第2項、違反道路交通管理事件統一裁罰基準表
      ，裁處異議人罰鍰4,500元，並記汽車違規紀錄1次，以資
      適法。
五、據上論斷，應依道路交通案件處理辦法第20條，裁定如主文
    。
中    華    民    國    97    年    6     月    25    日
                  交通法庭  法  官  林卉聆
以上正本與原本無異。
如不服本裁定應於送達後5日內向本院提出抗告狀。
                            書記官  楊慧萍
中    華    民    國    97    年    6     月    25    日


司法院資訊處製作；財團法人民間司法改革基金會備份。
